臺灣屏東地方法院民事判決
111年度屏簡字第8號
原      告  陳林淑昭
            施成霖  
            施成裕  
            施雅芬    住○○市○○區○○○路0段00號0樓                        之0
            施成穎  
共      同
訴訟代理人  王叡齡律師
            黃國瑋律師
被      告  蔡松洧（原名：蔡燿州）

上列當事人間請求損害賠償事件，原告於刑事訴訟程序（109年
度交訴字第108號）提起附帶民事訴訟（110年度交重附民字第16
號），經本院刑事庭移送前來，本院於民國111年4月20日言詞辯
論終結，判決如下：
    主      文
一、被告應分別給付原告各如附表一（A）欄中所示之金額，及
    均自民國109年9月10日起至清償日止，按週年利率百分之5
    計算之利息。
二、原告其餘之訴駁回。
三、本判決第一項得假執行，但被告如分別以附表一（B）欄中
    所示之金額各為原告預供擔保，得免為假執行。
四、原告其餘假執行之聲請駁回。
    事實及理由
一、原告主張：
　㈠被告於民國109年6月8日上午11時30分許，駕駛車牌號碼000-
    0000號自用小客車，沿屏東縣○○鄉○○路○○○○○○○○○○○○○○○○○○
    ○○○路000○0號對面時，本應注意行車速度應依標誌或標線之
    規定行駛，且應注意車前狀況，隨時採取必要之安全措施，
    而依當時天候晴、日間自然光線、柏油路面乾燥無缺陷、無
    障礙物且視距良好，並無不能注意之情事，竟疏未注意車前
    狀況，且該路段速限為每小時50公里，仍貿然以每小時約70
    公里之速度超速行駛通過該路段，適訴外人施萬能駕駛車牌
    號碼0000-00號自用小客車，搭載原告陳林淑昭，沿蔡燿州
    同向前方行駛，遭被告以其汽車之前車頭撞擊施萬能之汽車
    左側前後座車門處，施萬能之車輛車頭處並撞擊對向車道之
    電線桿後停下（下稱系爭事故），致施萬能因此受有頭部外
    傷併顱內出血、左側肋骨多處骨折併連痂胸及血胸等傷害，
    雖經送醫救治，仍延於同日中午12時41分許死亡，陳林淑昭
    則受有左側第6肋骨閉鎖性骨折之傷害（下稱系爭傷害）。
　㈡原告陳林淑昭因系爭事故支出醫療費用新臺幣（下同）1,000
    元，而施萬能為原告陳林淑昭之配偶，原告因系爭事故除受
    有系爭傷勢外，遭逢喪偶之痛，併請求精神慰撫金380萬元
    （陳林淑昭受傷部分請求30萬元、配偶施萬能死亡部分請求
    350萬元）。另原告施成霖、施成裕、施雅芬、施成穎則均
    為施萬能之子女，痛失至親精神悲慟，各請求被告賠償精神
    慰撫金2,500,000 元、2,500,000 元、2,500,000 元，而原
    告施成霖因系爭事故，為施萬能支出醫療費用750元、救護
    車資1,000元、喪葬費620,000元，與其請求之精神慰撫金合
    計為3,120,750元，並扣除五人已領取之強制險理賠金40萬
    元後，依民法第184條第1項、第192條第1項、第193條第1項
    、第194條之規定，提起本件訴訟等語。並聲明：㈠被告應給
    付原告陳林淑昭新臺幣3,401,000元及自本起訴狀繕本送達
    翌日起至清償日止，按週年利率5％計算之利息。㈡被告應給
    付原告施成霖2,710,750元及自本起訴狀繕本送達翌日起至
    清償日止，按週年利率5％計算之利息。㈢被告應給付原告施
    成裕210萬元及自本起訴狀繕本送達翌日起至清償日止，按
    週年利率5％計算之利息。㈣被告應給付原告施雅芬210萬元及
    自本起訴狀繕本送達翌日起至清償日止，按週年利率5％計算
    之利息。㈤被告應給付原告施成穎210萬元及自本起訴狀繕本
    送達翌日起至清償日止，按週年利率5％計算之利息。㈥願供
    擔保，請准宣告假執行。
二、被告則以：原告請求之喪葬費及精神慰撫金均過高，且被告
    雖有過失，然施萬能迴轉時未看清無來往車輛，亦為肇事原
    因等語，資為抗辯。並聲明：原告之訴駁回。
三、兩造不爭執之事實：
　㈠被告於109年6月8日上午11時30分許，駕駛車牌號碼000-0000
    號自用小客車，沿屏東縣○○鄉○○路○○○○○○○○○○○○○○○○○○○○○
    路000○0號對面時，本應注意行車速度應依標誌或標線之規
    定行駛，且應注意車前狀況，隨時採取必要之安全措施，而
    依當時天候晴、日間自然光線、柏油路面乾燥無缺陷、無障
    礙物且視距良好，並無不能注意之情事，竟疏未注意車前狀
    況，且該路段速限為每小時50公里，仍貿然以每小時約70公
    里之速度超速行駛通過該路段，適訴外人施萬能駕駛車牌號
    碼0000-00號自用小客車，搭載原告陳林淑昭，沿蔡燿州同
    向前方行駛，遭被告以其汽車之前車頭撞擊施萬能之汽車左
    側前後座車門處，施萬能之車輛車頭處並撞擊對向車道之電
    線桿後停下，致施萬能因此受有頭部外傷併顱內出血、左側
    肋骨多處骨折併連痂胸及血胸等傷害，陳林淑昭受有左側第
    6肋骨閉鎖性骨折之傷害，施萬能雖經送醫救治，仍延於同
    日中午12時41分許死亡。
  ㈡依交通部公路總局高雄區監理所屏澎區車輛行車事故鑑定會
    鑑定意見書、交通部公路總局車輛行車事故鑑定覆議會覆議
    意見書內容之記載，施萬能、被告之駕駛行為均為系爭事故
    之肇事原因。
  ㈢被告因系爭事故致施萬能死亡、陳林淑昭受傷之行為，經本
    院刑事庭以109年度交訴字第108號第一審判決被告犯過失致
    人於死罪，處有期徒刑1年2月。
  ㈣原告陳林淑昭因系爭事故支出醫療費用1,000元。
  ㈤原告施成霖為因系爭事故為施萬能支出醫療費用750元、喪葬
      費620,000元。
  ㈥原告陳林淑昭、施成霖、施成裕、施雅芬、施成穎均已各自
    領取強制保險金400,130元。
四、得心證之理由：
　㈠按汽車行駛時，行車速度，依速限標誌或標線之規定；又駕
    駛人應注意車前狀況，並隨時採取必要之安全措施，道路交
    通安全規則第93條第1項、第94條第3項分別定有明文。本件
    被告於上開時、地駕駛車牌號碼000-0000號自用小客車，以
    時速約70公里之速度超速行駛，復未注意車前狀況，因而與
    訴外人施萬能駕駛之車牌號碼0000-00號自用小客車發生碰
    撞，致施萬能因傷勢過重不治死亡、原告陳林淑昭受有系爭
    傷害等情，為兩造所不爭執，並有道路交通事故現場圖、道
    路交通事故調查報告表（一）（二）、談話紀錄表及現場照
    片、屏基醫療財團法人屏東基督教醫院（下稱屏基醫院）診
    斷證明書、臺灣屏東地方檢察署相驗屍體證明書及檢驗報告
    書在卷可稽（相435卷第37至41、67、71至87頁；偵6169卷
    第31頁），是此部分事實堪以認定，足認被告之過失行為與
    原告受傷之結果間，具相當因果關係，原告主張被告應負侵
    權行為之損害賠償責任，自屬有據。
　㈡按不法侵害他人致死者，對於支出醫療及增加生活上需要之
    費用或殯葬費之人，亦應負損害賠償責任。不法侵害他人之
    身體或健康者，對於被害人因此喪失或減少勞動能力或增加
    生活上之需要時，應負損害賠償責任。又不法侵害他人致死
    者，被害人之父、母、子、女及配偶，雖非財產上之損害，
    亦得請求賠償相當之金額，民法第192條第1項、第193條第1
    項、第194條分別定有明文。而施萬能及原告陳林淑昭因被
    告之過失行為死亡、受傷，二者間具有相當因果關係，依前
    開規定，被告自應就原告所受損害負賠償責任，茲就原告請
    求之項目及金額，是否准許，分別說明如後：
　⒈醫療費用部分：
　  原告陳林淑昭主張因系爭事故支出醫療費用1,000元，原告
    施成霖主張因系爭事故為施萬能支出醫療費用750元等語，
    分別據其等提出屏基醫院收據為證（交重附民卷第31至33頁
    ），依卷附屏基醫院診斷證明書所載診斷內容（相435卷第6
    7頁；偵6169卷第31頁），足認原告陳林淑昭及施萬能係因
    系爭事故所受傷害就診，被告對於原告因系爭事故支出此等
    費用，亦無爭執（本院卷第41頁），是原告此部分之請求應
    予准許。
　⒉喪葬費用部分：
　　原告施成霖主張其為施萬能支出喪葬費62萬元（即治喪費41
    萬元、塔位21萬元），固據其提出治喪明細表、塔位申購單
    為證（交重附民卷第35至37頁），惟原告亦自承所購塔位類
    別記載「雙灰」意指雙塔，單一塔位之費用應為9萬元，則
    原告購買塔位外支出之9萬元非屬為施萬能治喪之花費，應
    予扣除，而原告其餘喪葬費用之請求（即53萬元）部分，審
    諸施萬能逝世時已年近80歲，而現今死者家屬委由禮儀服務
    公司辦理喪禮、告別式者所在多有，且經核前揭明細上所列
    項目，亦均為我國喪葬習俗所常見，其金額亦未顯然悖離社
    會一般辦理喪事之水準，難認有非必要之情形，是被告空言
    辯稱原告施成霖支出之喪葬費用過高，礙難憑採。從而，原
    告施成霖請求被告賠償其所支出之喪葬費用53萬元，為有理
    由，應予准許；逾此部分之主張，尚屬無據，不應准許。
　⑶精神慰撫金部分：
　　按慰藉金之賠償須以人格權遭遇侵害，使精神上受有痛苦為
    必要，其核給之標準固與財產上損害之計算不同，然非不可
    斟酌雙方身分資力與加害程度，及其他各種情形核定相當之
    數額，最高法院51年台上字第223號判例意旨參照。本件被
    告因前開過失行為致陳林淑昭受有系爭傷害，並致施萬能死
    亡，而陳林淑昭為施萬能之配偶，除因系爭事故遭逢偶喪外
    ，亦受有系爭傷害而精神痛苦，原告施成霖、施成裕、施雅
    芬、施成穎分別為施萬能之子女，其等一夕間驟失至親，天
    人永隔，精神上自深受打擊，而受有相當之痛苦，應認得依
    民法第194條規定請求非財產上之損害賠償。而施萬能於系
    爭事故發生前已屆80歲高齡，原告陳林淑昭為高中畢業，退
    休前為教師，原告施成霖為大專畢業，現為京鴻保全副董事
    長，每月收入約6萬元，原告施成裕為大學畢業，現為國小
    教師，每月收入約7萬元，原告施雅芬為大專畢業，現為日
    商銀行經理，每月收入約10萬元，原告施成穎為研究所畢業
    ，原任職巴黎銀行副總，因系爭事故離職返家照顧其母即原
    告陳林淑昭，被告則為國中畢業，現從事殯葬服務業，月薪
    約1至3萬元，分別經其等陳明在卷，分別經其等陳明在卷（
    本院卷第31、54頁），且渠等名下之財產、所得資料亦有10
    9年財產所得調件明表可參（本院卷證物袋），並審酌陳林
    淑昭原告所受傷害程度及精神痛苦非輕，其因系爭事故導致
    日常生活起居及活動能力均受影響，暨衡施萬能因系爭事故
    意外驟逝，陳林淑昭於年老之際痛失伴侶，施成霖、施成裕
    、施雅芬、施成穎痛失父親，難以再與施萬能共享親情人倫
    ，其等遭受喪母之痛苦非微，及兩造之身分、地位、經濟狀
    況、被告之過失程度等情狀，認陳林淑昭因系爭事故所受之
    非財產上損害應以160萬元為適（陳林淑昭所受傷害部分10
    萬元、施萬能死亡部分150萬元），施成霖、施成裕、施雅
    芬、施成穎等人則應各以100萬元為適，逾此數額，尚難准
    許。
　⒊依上開說明，原告陳林淑昭、施成霖、施成裕、施雅芬、施
    成穎得請求被告賠償之金額分別為1,601,000元、1,530,750
    元、1,000,000元、1,000,000元、1,000,000元（陳林淑昭
    部分：1,000＋1,600,000＝1,601,000；施成霖部分：750＋530
    ,000＋1,000,000＝1,530,750）。　
　㈢再按損害之發生或擴大，被害人與有過失者，法院得減輕賠
    償金額或免除之，民法第217條第1項定有明文。此項規定之
    目的在謀求加害人與被害人間之公平，倘受害人於事故之發
    生亦有過失時，由加害人負全部賠償責任，未免失諸過酷，
    是以賦與法院得減輕其賠償金額或免除之職權。此所謂被害
    人與有過失，只須其行為為損害之共同原因，且其過失行為
    並有助成損害之發生或擴大者，即屬相當，不問賠償義務人
    應負故意、過失或無過失責任，均有該條項規定之適用，且
    法院得不待當事人之主張，逕以職權斟酌之（最高法院92年
    度台上字第712號判決意旨參照）。又駕駛機車有過失致坐
    於後座之人被他人駕駛之車撞傷者，後座之人係因藉駕駛人
    載送而擴大其活動範圍，駕駛人為之駕駛機車，應認係後座
    之人之使用人，於被害人之使用人與有過失之情形，應依民
    法第217條第3項規定準用第1、2項過失相抵之法則，減輕該
    他人之賠償金額或免除之（最高法院74年台上字第1170號、
    98年度台上字第811號判決意旨參照）。本件施萬能就系爭
    事故之發生亦有於劃有分向限制線路段之缺口往左迴車前，
    未看清無來往車輛，此有交通部公路總局高雄區監理所屏澎
    區車輛行車事故鑑定會鑑定意見書、交通部公路總局車輛行
    車事故鑑定覆議會覆議意見書可參（刑事卷第95至97頁、第
    123至125頁）。又本院審酌被告駕駛汽車時未注意車前狀況
    ，且有超速，過失情節較為重大，就系爭事故發生應負主要
    過失責任，施萬能雖有迴車前未看清往來車輛之過失，然係
    因被告自後方高速行駛而來始會與其發生碰撞，施萬能過失
    情節應較被告為輕，併考量被告與施萬能之駕駛行為、兩車
    碰撞情形、前開過失情節等情狀，認施萬能過失責任比例應
    為20％、被告過失責任比例應為80％為適當。則系爭事故適用
    前揭民法第217條過失相抵規定，又施萬能騎乘駕駛自用小
    客車搭載陳林淑昭，則陳林淑昭就使用人即施萬能之過失，
    再依據上開規定與說明，陳林淑昭碧亦應與施萬能負同比例
    之責任。是依過失相抵減輕被告賠償金額，則以前開金額80
    ％計算，原告陳林淑昭、施成霖、施成裕、施雅芬、施成穎
    得請求得請求被告賠償之金額應分別為1,280,800元、1,224
    ,600元、800,000元、800,000元、800,000元（計算式：1,6
    01,000x80%＝1,280,800、1,530,750x80%＝1,224,600、1,000
    ,000x80%＝800,000）。
　㈣末按因汽車交通事故死亡者，為受害人之遺屬；其順位如下
    ：㈠父母、子女及配偶。同一順位之遺屬有數人時，按人數
    平均分配保險給付或補償。保險人依本法規定所為之保險給
    付，視為被保險人損害賠償金額之一部分，被保險人受賠償
    請求時，得扣除之，強制汽車責任保險法第11條第1項第2款
    第1目、第32條分別定有明文。查原告陳林淑昭、施成霖、
    施成裕、施雅芬、施成穎因系爭事故均各自受領強制汽車責
    任險保險金400,130元，有華南產物保險股份有限公司汽車
    險理賠部111年3月24日(111)華車賠字第0013號函，原告雖
    自稱僅受領保險金400,000元，惟未提出存摺影本供本院參
    酌，且與保險公司之理賠資料不符，本院審酌保險公司為專
    業之理賠單位，且與兩造間並無利害關係，應以保險公司提
    供之理賠資料認定本件原告已領取之保險金數額，並依前揭
    規定，自原告可得請求之金額中扣除渠等已領取之保險給付
    。準此，原告陳林淑昭、施成霖、施成裕、施雅芬、施成穎
    得向被告請求之損害賠償數額，經扣除分別受領之保險金，
    原告陳林淑昭、施成霖、施成裕、施雅芬、施成穎可請求被
    告賠償之損害賠償數額分別為880,670元、824,470元、399,
    870元、399,870元、399,870元（計算式：1,280,800－400,1
    30＝880,670、1,224,600－400,130＝824,470、800,000－400,1
    30＝399,870）。
五、綜上所述，本件原告依侵權行為之法律關係，請求被告分別
    給付原告陳林淑昭880,670元、施成霖824,470元、施成裕39
    9,870元、施雅芬399,870元、施成穎399,870元，及均自起
    訴狀繕本送達翌日即109年9月10日（交重附民卷第41頁）起
    至清償日止，按週年利率5％計算之利息為有理由，應予准許
    。逾此範圍之請求，則無理由，應予駁回。
六、本件原告勝訴部分係就民事訴訟法第427條第2項訴訟適用簡
    易程序所為被告敗訴之判決，爰依同法第389條第1項第3款
    規定，依職權宣告假執行（原告雖聲明願供擔保請准宣告假
    執行，但此僅在促請注意，本院毋庸為准駁之諭知）。並依
    同法第392條第2項規定，依職權宣告被告預供擔保後，得免
    為假執行。至原告敗訴部分，其假執行之聲請無所附麗，應
    予駁回。
七、本件事證已臻明確，兩造其餘主張陳述及所提之證據，經審
    酌後於本件判決結果無影響，爰不逐一論述，附此敘明。
八、本件係刑事附帶民事訴訟裁定移送民事庭審理，依刑事訴訟
    法第504條第2項之規定，免納裁判費，且本件未再支出其他
    訴訟費用，故無庸為訴訟費用負擔之諭知。
中　　華　　民　　國　　111 　年　　5 　　月　　4 　　日
                  屏東簡易庭  法  官  彭聖芳
正本係照原本作成。
如對判決上訴，須於判決送達後20日內向本院提出上訴狀，其未
表明上訴理由者，應於提出上訴後20日內向本院補提理由書狀（
均須按他造當事人之人數附繕本）。
如委任律師提起上訴者，應一併繳納上訴審裁判費。
中　　華　　民　　國　　111 　年　　5 　　月　　4 　　日
                              書記官  孫秀桃

附表一（金額均為新臺幣）：
   原告 陳林淑昭 施成霖 施成裕 施雅芬 施成穎 被告應給付之金額（A） 880,670元 824,470元 399,870元 399,870元 399,870元 被告免為假執行應預供擔保之金額（B） 880,670元 824,470元 399,870元 399,870元 399,870元